【裁判字號】    94,訴,3249
【裁判日期】    950822
【裁判案由】    地價稅
【裁判全文】
臺北高等行政法院判決
                                      94年度訴字第3249號
                              .
原      告  臺立製鋼機械股份有限公司
代  表  人  甲○○
訴訟代理人  丙○○
            戊○○
被      告  桃園縣政府稅捐稽徵處
代  表  人  乙○○處長）住同.
訴訟代理人  丁○○
上列當事人間因地價稅事件，原告不服桃園縣政府中華民國94年
8 月11日府法訴字第0940109855號訴願決定，提起行政訴訟。本
院判決如下：
    主  文
原告之訴駁回。
訴訟費用由原告負擔。
    事  實
一、事實概要：緣原告所有坐落於桃園縣中壢市○○段1659-1地
    號等26筆土地（下稱系爭土地），原依工業用地稅率課徵地
    價稅。惟被告以系爭土地上之工廠，原告原領有工廠登記證
    ，因桃園縣政府民國（下同）88年工廠校正後由經濟部以89
    年2月2日89中字第89979711號函公告註銷在案。系爭土地既
    已未作工業使用，自不得適用工業用地稅率課徵地價稅，被
    告依土地稅法第14條規定，改按一般稅率課稅補徵系爭土地
    89年至92年地價稅計新臺幣（下同）5,827,847元，並以93
    年7月20桃稅壢壹字第0930017547號函檢附地價稅繳款書送
    達原告。原告不服，先於93年11月26日（收文日）提出申請
    書請求「請准予重新核定中壢市○○段1659-1地號第26筆土
    地五年之地價稅」，經被告以93年12月3日桃稅壢壹字第093
    0031262 號函復仍應補徵；原告再於93年12月31日（收文日
    ）提出申請書請求「為本公司中壢市內定里下內壢8-2 號廠
    房工廠登記證被註銷乙案，提出申復」，經被告再以94年1
    月11日桃稅壢壹字第0930034455號函復，略以：「貴公司向
    桃園縣政府申復工廠登記證被註銷乙案，查此項業務為該府
    之權責；次查有關該廠房土地改按一般用地稅率核課地價稅
    乙節，本分處業於93年12月3 日以桃稅壢壹字第0930031262
    號函復貴公司在案…」；原告遂又於94年3 月10日（收文日
    ）提出申請書，請求「請准予按工業用地稅率課徵地價稅，
    並撤銷追繳五年一般稅率地價稅」，經被告以94年3 月16日
    桃稅壢壹字第0940005678號函復，略以：「…經查貴公司之
    工廠登記證…公告註銷，核與土地稅法第18條規定不符，前
    揭土地應按一般用地稅率核課地價稅，並補徵89年至92年地
    價稅。原告仍表不服，提起訴願，遭決定駁回，遂提起本件
    行政訴訟。
二、兩造聲明：
  (一)原告聲明：訴願決定及原處分均撤銷。
  (二)被告聲明：駁回原告之訴。
三、兩造之爭點：
  (一)原告主張之理由：
    1.按財政部58年2 月28日台財稅發字第02220 號函釋略以：
      「『廠房及其附屬建築之用地』及『生產原料倉庫及露天
      堆置原枓用地』，均視為直接供工廠用地，依實施都市平
      均地權條例有關條文規定，按申報地價數額徵收千分之15
      （現行平均地權條例改為千分之10）地價稅」；69年5 月
      28日台財稅字第34244 號函釋略以：「本案土地原為工廠
      用地，該工廠已停工，但仍作該公司銷售北部產品之儲運
      及轉運使用，依照本部68台財稅第36472 號函規定，由該
      公司向工業主管機關取證，倘經證實仍符按核定規劃使用
      ，自可按工業用地稅率課徵地價稅」；81年8 月21日台財
      稅字第000000000 號函釋略以：「××罐頭廠股份有限公
      司，於註銷工廠登記後，將所有××地號等3 筆經核准按
      工業用地稅率課徵地價稅之土地，租予○○公司使用，如
      經查明仍符合工業用地有關規定，應准繼續適用工業用地
      稅率課徵地價稅」；86年7 月31日台財稅字第000000000
      號函釋略以：「本案經函准經濟部工業局86年7 月12日工
      （86）五字第024872號函復略以：『工業局內供貨櫃運輸
      倉儲業使用之土地，因貨櫃運輸倉儲業非屬工廠，無法取
      得工廠登記證，但如其確已按目的事業主管機關核定規劃
      之用途使用，領有營利事業登記證者，其申請按工業用地
      稅率課徵地價稅乙節，似無違土地稅法第18條暨其施行細
      則第13條第1 款、第14條第1 項第1 款之規定，宜予考量
      辦理。』本部同意該局上開意見」。另94年10月24日經濟
      日報Ａ13版刊登一則新聞報導工廠登記證雖遭註銷，惟仍
      可有條件享租稅優惠。
    2.原告所有系爭土地原為工廠用地，領有工廠登記證經依工
      業用地稅率課徵地價稅在案，惟因代表人去世，股東間發
      生訴訟致工廠停止生產而告停工，並導致無法辨理工廠校
      正手續，遂遭經濟部公告註銷工廠登記證。然系爭土地迄
      今仍堆放數量龐大之原料、物料、成品等停工時之原有存
      貨，並繼續作銷售原產品存貨之儲運使用，且由於股東間
      纏訟迄今官司未了，無法完成工廠復工登記，因此原告只
      銷售原有存貨並未重新進料，其進項金額當然為零，是被
      告以此否定原告未作工業用途使用，自有未當。
    3.依實質課稅原則，課稅應根據事實，亦即本件應以有無直
      接供工廠使用之事實為認定依據。被告未審酌系爭土地之
      實際使用情形即遽為補稅處分，容有未洽。
  (二)被告主張之理由：
    依原告檢附之臺北縣營業人銷售額與稅額申報書所載，進項
    金額均為零。次按「核定按本法第18條特別稅率計徵地價稅
    之土地，有左列情形之一者，應由土地所有權人申報改按一
    般用地稅率計徵地價稅：．．．二、停工或停止使用逾1 年
    者。前項第2 款停工或停止使用逾1 年之土地，如屬工業用
    地，其在工廠登記證未被工業主管機關註銷，且未變更供其
    他使用前，仍繼續按特別稅率計徵地價稅」，土地稅法施行
    細則第14條第2 項、第3 項定有明文。是原告之工廠既已停
    工，且原告原領有之工廠登記證既經桃園縣政府88年工廠校
    正後經經濟部89年2 月2 日89中字第89979711號函公告註銷
    在案，故系爭土地自應改按一般用地稅率計徵地價稅。
    理  由
一、查被告以93年7 月20桃稅壢壹字第0930017547號函檢附補徵
    之地價稅繳款書送達原告後，原告即自93年11月26日起多次
    向被告提出申請書有所主張，迄最後一次係於94年3 月10日
    提出，請求「請准予按工業用地稅率課徵地價稅，並撤銷追
    繳五年一般稅率地價稅」，經被告以94年3 月16日桃稅壢壹
    字第0940005678號函復「…前揭土地應按一般用地稅率核課
    地價稅，並補徵89年至92年地價稅」後，原告方循訴願、行
    政訴訟之救濟程序聲明不服，如上開事實概要欄所述，此有
    各該申請書、訴願書暨被告函復公函附於原處分卷可憑。足
    徵，本件被告僅對原告請求改按工業用地稅率課徵系爭土地
    地價稅之部分，為否准之處分，故原告以訴願方式表明不服
    者，即應為被告94年3 月16日桃稅壢壹字第0940005678號函
    所提及否准按工業用地稅率課稅之申請部分。至於原告93年
    11月26日、93年12月31日二度提出申請書所為爭執，及最後
    一次94年3 月10日申請書中另「撤銷追繳五年一般稅率地價
    稅」之請求，應含有對補徵系爭土地89年至92年地價稅之處
    分表明不服之意，被告自應按復查程序或行政程序重開之方
    式予以受理審酌，乃一再僅以公函回復「仍應補徵」云云，
    其處理之程序自有違誤，關於此部分疏漏應由被告繼續循復
    查程序或行政程序重開之程序予以受理，先辨明原告請求之
    真意，再依法進行應予審查之事項。待被告作成處分後，原
    告如仍有不服，再依法提出救濟程序，首予指明。
二、按土地稅法第18條第1項第1款規定：「供左列事業直接使用
    之土地，按千分之10計徵地價稅。但未按目的事業主管機關
    核定規劃使用者，不適用之：一、工業用地、礦業用地」；
    第41條規定：「依第17條及第18條規定，得適用特別稅率之
    用地，土地所有權人應於每年（期）地價稅開徵40日前提出
    申請，逾期申請者，自申請之次年期開始適用。前已核定而
    用途未變更者，以後免再申請。適用特別稅率之原因、事實
    消滅時，應即向主管稽徵機關申報」；又同法施行細則第13
    條第1 款規定：「依本法第18條第1 項特別稅率計徵地價稅
    之土地，指左列各款土地經按目的事業主管機關核定規劃使
    用者。一、工業用地：為依區域計畫法或都市計畫法劃定之
    工業區或依其他法律規定之工業用地，及工業主管機關核准
    工業或工廠使用範圍內之土地」；第14條第1 項規定：「土
    地所有權人，申請適用本法第18條特別稅率計徵地價稅者，
    應填具申請書，並依左列規定，向主管稽徵機關申請核定之
    ：一、工業用地：應檢附工業主管機關核准之使用計畫書圖
    或工廠設立許可證及建造執照等文件。其已開工生產者，應
    檢附工廠登記證」。又原工廠設立登記規則於90年4 月18日
    廢止，另訂工廠管理輔導法於同年3 月14日公布施行，為因
    應此制度之變革，財政部以91年7 月31日台財稅字第091045
    3050號令釋，略以：「工廠管理輔導法於90年3 月14日公布
    施行，為因應工廠登記制度之變革，申請適用工業用地稅率
    課徵地價稅及合法登記工廠減半徵收房屋稅之案件，應依下
    列規定辦理：一、依土地稅法第18條第1 項第1 款規定，工
    業用地按千分之十課徵地價稅，上開規定係以辦理工廠登記
    之廠房用地為適用對象，亦即以製造業為主要對象，工廠管
    理輔導法實施後，工廠登記改以達一定標準者，始需依該法
    申辦工廠登記。故製造業之範圍包括領有工廠登記證之工廠
    及免辦工廠登記而實際從事物品製造、加工行為者。是以，
    於工業用地或工業區內，須設廠從事物品製造、加工者，始
    可准予適用工業用地稅率課徵地價稅，至於是否達申辦工廠
    登記標準，則非所問。另依促進產業升級條例規定編定之工
    業區，並依下列第一、二款規定辦理：（一）生產事業用地
    及公共設施用地均准予適用工業用地稅率課徵地價稅。（二
    ）社區用地，供作勞工宿舍、自用住宅用地使用者，依土地
    稅法第17條規定按千分之二稅率課徵地價稅。（三）工業用
    地或工業區非屬依促進產業升級條例規定編定者，比照前二
    款之規定辦理。…四、工業用地申請按千分之十稅率課徵地
    價稅或合法登記之工廠申請減半課徵房屋稅者，各應檢附之
    證件如下：（一）地價稅部分1 建廠期間：應檢附建造執照
    （建築物用途載明與物品製造、加工關之用途）及其他相關
    文件。如建廠前依法需先取得工廠設立許可者，應加附工廠
    設立許可。2 建廠完成後：已達申辦工廠登記標準者，應檢
    附工廠登記核准函及工廠登記證；未達申辦工廠登記標準者
    ，應檢附使用執造或其他建築改良物證明文件（文件上用途
    記載與物品製造、加工有關之建築物。）．…」準此，實務
    上，稽徵機關受理工業用地稅率計徵地價稅之申請案件，除
    其土地須屬土地稅法施行細則第13條第1 款規定之「工業用
    地」外，另須依其設廠之時點係在工廠管理輔導法制定之前
    或之後，分別檢附土地稅法施行細則第14條第1 項第1 款所
    規定之證明文件，或財政部上開91年令釋規定之證明文件，
    稽徵機關始予以認定其「按目的事業主管機關核定規劃使用
    」，准予按工業用地稅率課徵地價稅。另按「土地稅法第18
    條規定，工業用地統按千分之15（註：現行法改為千分之10
    ）計徵地價稅，但未按核定規劃使用者，不適用之。至於是
    否已按核定規劃開始使用，應由工業興辦人或土地所有權人
    ，向工業主管機關取證，稽徵機關憑以按特別稅率課徵地價
    稅。．．．」；「適用特別稅率之原因消滅時自次期起恢復
    一般稅率課徵」，分別經財政部68年9 月14日台財稅第3647
    2 號及80年5 月25日台財稅第801247350 號函釋在案，核屬
    財政部對於工業用地之認定及優惠稅率適用之時點，本於主
    管機關之地位所為之闡示，尚無違於法律之本旨，本院自得
    予以適用。
三、本件事實概要已如前述，有相關處分卷可憑，堪予認定。原
    告對於被告以94年3 月16日桃稅壢壹字第0940005678號函否
    准其94年3 月10日所提出適用工業用地稅率之申請，循序提
    起行政訴訟，主張：系爭土地原為工廠用地並領有工廠登記
    證，乃因代表人去世，股東間發生訴訟，致工廠停止生產而
    告停工，然地上迄今仍堆放數量龐大之原料、物料、成品等
    停工時之原有存貨，並繼續作銷售原產品存貨之儲運使用，
    且由於股東間纏訟迄今官司未了，無法完成工廠復工登記，
    惟參照財政部58年2 月28日台財稅發第02220 號、69年5 月
    28日台財稅第34244 號、81年8 月21日台財稅第000000000
    號、86年7 月31日台財稅第000000000 號等數則函釋，及一
    紙剪報之報導內容，均應有工業用地優惠稅率之適用。是以
    ，本件爭點在於系爭土地上之原告工廠業已停工，惟土地上
    仍堆置成品、原料，嗣經註銷工廠登記證，是否仍可適用優
    惠稅率？
四、經查，系爭土地原按核定規劃使用，惟原告自承嗣後因負責
    人死亡股東發生紛爭，招致工廠停工，則原告工廠顯無從事
    加工製造之事實，自屬系爭土地未按目的事業主管機關核定
    規劃使用，本應依土地稅法第41條第2 項申報其適用優惠稅
    率之原因、事實消滅，乃其未為申報，惟依前揭財政部80年
    5 月25日台財稅字第801247350 號函釋意旨，次期起即應按
    一般用地稅率課稅。現原告主張續依工業用地之稅率課稅，
    則其自應重新依土地稅法第41條第1 項及同法施行細則第14
    條第1 項規定及前述財政部91年令釋，填具申請書檢附相關
    文件提出申請，以供被告審核是否具備「按目的事業主管機
    關核定規劃使用」之要件，乃原告並未遵此辦理，核其空言
    主張，自屬無據，被告予以否准，並無不當。
五、原告雖主張其雖停工，惟系爭土地仍供堆放成品、原料使用
    ，自仍得適用優惠稅率云云。惟查原告既已停工，系爭土地
    之使用狀況即與工業主管機關原核定規劃之內容有所不同。
    原告援引之財政部58年2 月28日台財稅發第02220 號函釋所
    指「『生產原料倉庫及露天堆置原料用地』，均視為直接供
    工廠用地」，應指工廠用地本身仍正常運作，合於主管機關
    核定規劃之內容時，其用為堆置原料之土地得視為工廠用地
    ，蓋工業用地以優惠率稅核課地價稅，意在鼓勵工業發展，
    如工廠已非供工業使用，自無續以優惠稅率計其地價稅之基
    礎。原告另援引財政部69年5 月28日台財稅第34244 號函釋
    ，乃在闡述工廠停工，但仍供該公司銷售產品之儲運及轉運
    使用時，應視其能否向工業主管機關取證以證實仍按核定規
    劃使用，以決定有無工業用地優惠稅率之適用，亦即該函釋
    仍在闡述工業用地之認定，應由土地所有權人向工業主管機
    關取證以為證明；乃本件原告徒稱其停工期間土地仍供堆放
    原料使用，惟其並未另行檢附相關文件向主管機關取證，自
    無法適用優惠稅率。原告又主張可適用81年8 月21日台財稅
    第000000000 號函釋，惟按該函釋所指之個案案情為「××
    公司於77年2 月經註銷工廠登記證後，將原廠地出租○○公
    司，○○公司旋利用該廠地取得工廠設立許可，並於77年6
    月取得工廠登記證」，財政部因考量原土地所有權人之工廠
    登記證雖經註銷，惟承租人於同一年（期）內，即利用原廠
    地取得主管機關核發之工廠設立許可及工廠登記證，乃准予
    繼續適用工業用地，此於本院另案（94年度訴字第1268號）
    審理同類案件時經該案被告提出財政部94年4 月15日台財稅
    字第09404523640 號函釋甚明，此有該公函影本1 紙附於本
    院卷第40-43 頁可憑，是該函釋之情形與本件案情自屬有別
    ，而無以適用。原告另舉86年7 月31日台財稅字第86043524
    1 號函釋，該函釋係針對無法取得工廠登記證之貨櫃運輸倉
    儲業如何適用工業用地稅率所為之解釋，與本件原告工廠登
    記證遭到註銷且未有加工製造事實之情形亦有不同。末查原
    告所提出之剪報一則，姑不論被告抗辯該報導之內容未經納
    入法令彙編一節是否可採，矧該則報導之內容略謂「…工廠
    管理輔導法施行前，已依工廠設立登記規則領有工廠登記證
    者，90年3 月新法施行後亦明定，符合規定的工廠，應自中
    央主管機關公告日起二年內，即請換發工廠登記證，屆期未
    辦理或不符規定者，其原領工廠登記證需由主管機關公告註
    銷。針對已被取消工廠登記證，但實質仍做工業廠房使用的
    業者，財政部日前做出放寬規定，要求已被撤銷工廠登記證
    的廠商，需符合廠房用途未變更，所有權人未易手等條件，
    其廠房用地即可按千分之十稅率課徵地價稅…」，此有該剪
    報1 則附於本院卷第32頁可憑。由上開內容可知，該報導亦
    係針對工廠設立登記規則廢止，而以工廠管理輔導法取而代
    之，其間有部分工廠因未辦理換發或依新法不符規定而未能
    換發新登記證時，其用地稅率之適用應視土地有無實際續供
    作廠房使用，也與本件系爭土地上工廠已停工未續作工廠使
    用之情形不同。綜合上述，原告所引用之函釋、報導，均難
    以供本件個案適用。故其請求按工業用地稅率課徵系爭土地
    之地價稅，自難成立。
六、綜上所述，被告否准原告94年3 月10日所提出適用工業用地
    稅率之申請，並無不合。訴願決定雖未指明該否准處分並無
    不當，而係就補徵處分之適法性予以論究，理由固有不當，
    惟其支持原處分之結果則無二致，自應予以維持。本件原告
    訴請撤銷原處分與訴願決定，為無理由，應予駁回。
據上論結，本件原告之訴為無理由，爰依行政訴訟法第98條第3
項前段，判決如主文。
中    華    民    國    95    年     8    月   22     日
                         第七庭審判長法  官  黃  本  仁
                                     法  官  林  玫  君
                                     法  官  李  玉  卿
上為正本係照原本作成。
如不服本判決，應於送達後20日內，向本院提出上訴狀並表明上
訴理由，如於本判決宣示後送達前提起上訴者，應於判決送達後
20日內補提上訴理由書（須按他造人數附繕本）。
中    華    民    國    95    年     8    月   22     日
                                     書記官  楊  怡  芳


司法院資訊處製作；財團法人民間司法改革基金會備份。
